【裁判字號】    91,交聲,290
【裁判日期】    920305
【裁判案由】    違反道路交通管理處罰條例聲明異議
【裁判全文】
臺灣臺北地方法院交通事件裁定                    九十一年度交聲字第二九○號
    異議人即
    受處分人  宏祥利汽車貨運有限公司
    代 表 人  傅增榮
右列受處分人因違反道路交通管理處罰條例案件，對於臺北市交通事件裁決所中華民
國九十一年二月二十二日所為之處分（原處分案號：北市裁三字第車裁二二－Ｅ00
000000、Ｅ00000000號），聲明異議，本院裁定如左：
    主  文
臺北市交通事件裁決所中華民國九十一年二月二十二日所為北市裁三字第車裁二二－
Ｅ00000000號裁決中，陳勇善汽車駕駛人駕駛汽車有違反道路交通管理處罰
條例之行為，經交通勤務警察制止時，拒絕停車接受稽查而逃逸之行為撤銷不罰。其
餘異議駁回。
臺北市交通事件裁決所中華民國九十一年二月二十二日所為北市裁三字第車裁二二－
Ｅ00000000號裁決撤銷。
宏祥利汽車貨運有限公司汽車所有人，汽車裝載貨物超過核定之總重量，處新台幣玖
仟元，並記汽車違規紀錄一次。
    理  由
一、本件異議意旨詳如聲明異議狀所載。
二、臺北市交通事件裁決所北市裁三字第車裁二二－Ｅ00000000號裁決裝置
    高音喇叭部分異議駁回。
    (一)按汽車裝置高音量喇叭或其他產生噪音器物者，處汽車所有人新台幣九百元以
      上一千八百元以下罰鍰，道路交通管理處罰條例第十六條第一項第五款定有明
      文。
    (二)本件原處分機關認受處分人即異議人宏祥利汽車貨運有限公司於民國九十年十
      一月七日十五時十分許，在新竹市○○路，因在其所有之車號ＡＰ－一六三號
      營業貨運曳引車上裝置高音喇叭，產生噪音，嗣為新竹市政府警察局交通隊員
      警陳敬楷以受處分人有違反道路交通管理處罰條例第十六條第一項第五款「裝
      置高音喇叭」規定之行為掣單舉發，嗣受處分人於舉發通知單上所載之應到案
      日期前向原處分機關提出申訴，經原處分機關請原舉發單位調查結果，仍認受
      處分人有前開違規行為，原處分機關乃依前揭道路交通管理處罰條例第十六條
      第一項第五款規定裁處。
    (三)經查：上開車號之貨運曳引車上裝有兩支汽動式喇叭，業經受處分人之代表人
      傅增榮表示不異議，且證人即本件汽車駕駛人陳勇善於本院庭訊時亦坦承：「
      我們的喇叭是兩枝短短的汽動式喇叭。」，核與證人即新竹市政府警察局交通
      隊員警陳敬楷到庭證稱：「他是裝汽動式的喇叭，當時他有按喇叭。」等語（
      均詳本院九十一年十一月十一日訊問筆錄）。本件事證明確，受處分人之違規
      行為堪以認定。
三、臺北市交通事件裁決所北市裁三字第車裁二二－Ｅ00000000號裁決車身
    變更，不申請臨時檢驗而行駛部分異議駁回。
    (一)按汽車車身、引擎、底盤等重要設備變更或調換，或因交通事故遭受重大損壞
      修護後，不申請公路主管機關施行臨時檢驗而行駛者，處汽車所有人新臺幣六
      百元以上一千二百元以下罰鍰，道路交通管理處罰條例第十八條定有明文。
    (二)本件原處分機關認受處分人於民國九十年十一月七日十五時十分許，在新竹市
      ○○路，因其所有車牌號碼ＡＰ－一六三號營業貨運曳引車，為新店市政府警
      察局交通隊員警陳敬楷發現該輛營業貨運曳引車「變更車體」，以其有違反道
      路交通管理處罰條例第十八條（贅載「第一項」，因該條未分項）規定之行為
      攔停稽查並掣單（竹市警交字第Ｅ00000000號）指定應到案日期（九
      十年十一月二十二日）當場舉發交予受處分人。嗣受處分人逾應到案日期後於
      九十年十一月二十二日提出申訴，原處分機關請舉發單位內湖分局調查結果，
      仍認受處分人確有前揭違規行為，乃於九十一年二月二十二日依道路交通管理
      處罰條例第十八條規定裁處。
    (三)經查：上開車號之貨運曳引車確有車身變更，不申請臨時檢驗而行駛之違規行
      為，業經受處分人之代表人傅增榮表示不異議，且證人即本件汽車駕駛人陳勇
      善於本院庭訊時亦坦認有變更車體吊干，核與證人即新竹市政府警察局交通隊
      員警陳敬楷到庭證稱：「因為他裝了一個吊干，沒有合格證書，車體車號也完
      全沒有噴上去，駕駛座車門上要噴漆有多少人，後面車身沒有號碼，只有英文
      字。」等語（均詳本院九十一年十一月十一日訊問筆錄）。本件事證明確，受
      處分人之違規行為堪以認定。
四、臺北市交通事件裁決所北市裁三字第車裁二二－Ｅ00000000號裁決違反
    處罰條例之行為，拒絕停車接受稽查而逃逸部分不罰。
    (一)法院受理交通事件，準用刑事訴訟法之規定，道路交通管理處罰條例第八十九
      條前段定有明文，是最高法院七十六年台上字第四九八六號判例「認定犯罪事
      實所憑之證據，雖不以直接證據為限，間接證據亦包括在內，然而無論直接證
      據或間接證據，其為訴訟上之證明，須於通常一般之人均不致有所懷疑，而得
      確信其為真實之程度者，始得據為有罪之認定，倘其證明尚未達到此一程度，
      而有合理之懷疑存在而無從使事實審法院得有罪之確信時，即應由法院為諭知
      被告無罪之判決。」所揭示刑事訴訟法上法院認定事實之最重要原則之一－即
      認定被告有罪，就該有罪事實不能有任何之合理懷疑存在（beyond the
      reasonable doubt）之原則於法院審理行為人違反道路交通管理處罰條例案件
      時，當有其適用，易言之，法院於審理行為人違反道路交通管理處罰條例案件
      ，當踐行完畢調查證據之程序後，為事實之認定時，如就原處分機關所認定之
      行為人違規之事實仍有合理之訴訟上懷疑，而無法百分之百確信行為人確有該
      當於道路交通管理處罰條例各該處罰條文之構成要件事實時，此際即應依訴訟
      上之待證事實「倘有懷疑，則從被告之利益作解釋」（in dubi opro reo）之
      證據法則，作對受處分人有利之認定。
    (二)本件原處分機關認受處分人於民國九十年十一月七日十五時十分許，在新竹市
      ○○路，因其所有車牌號碼ＡＰ－一六三號營業貨運曳引車，為新店市政府警
      察局交通隊員警陳敬楷以受處分人有「違反處罰條例之行為，不服交警取締，
      拒絕停車接受稽查而逃逸」，以其有違反道路交通管理處罰條例第六十條第一
      項規定之行為掣單舉發，嗣受處分人於舉發通知單上所載之應到案日期前向原
      處分機關提出申訴，經原處分機關請原舉發單位調查結果，仍認受處分人有前
      開違規行為，原處分機關乃依前揭道路交通管理處罰條例第六十條第一項規定
      裁處。
    (三)訊據證人即本件舉發員警陳敬楷本院訊問時雖證稱：「陳勇善把證件丟給我，
      然後就跑進去工地，他把證件拿給我，就跑到工地去，我就拍照．．．我當時
      有五張照片，我就寫棄證件逃逸，駕駛人就跑進去工地，我只有去工地警衛室
      ，請保全找工地主任出來，但工地主任沒有出來，我就跟保全講說這邊常受到
      民眾檢舉，我們好言相勸，你們不聽，我們就逕行舉發，而我拿他的證件再那
      邊前後約等了三十分鐘，後來我請保全轉告其工地主任及違規駕駛人，若這樣
      我們就逕行舉發。」等語；然異議人於本院訊問時則供稱：「是警察睜眼說瞎
      話，我再那邊等了一個小時，我把駕照、行照都給他，我請他不要開，．．．
      我那時還在車子內，沒有跑掉，就就叫我跟他去地磅，我那時沒有走，還是在
      工地，我沒有逃，也沒有棄證件。」等語（以上詳見九十一年十一月十一日訊
      問筆錄），故關於本件舉發警員陳敬楷上開不利異議人之證詞，尚無法使本院
      獲得異議人確有違反道路交通管理處罰條例第六十條第一項之經交通勤務警察
      或依法令執行交通稽查任務人員制止時，不聽制止或拒絕停車接受稽查而逃逸
      之事實確信。則受處分人是否確有違反處罰條例之行為，拒絕停車接受稽查而
      逃逸之行為，即難遽予認定，此外復查無其他積極證據足以證明受處分人有原
      處分機關所認定之前開違規行為，是依前揭訴訟上之待證事實「倘有懷疑，則
      從被告之利益作解釋」（in dubi opro reo）之證據法則，本件自應作對受處
      分人有利之認定，原處分機關不察，遽對受處分人為前開裁決，即難認為允當
      ，應認受處分人之異議為有理由，自應由本院將原處分撤銷，改諭知受處分人
      不罰，以資適法。
五、臺北市交通事件裁決所北市裁三字第車裁二二－Ｅ00000000號裁決撤銷
    ，受處分人汽車所有人，汽車裝載貨物超過核定之總重量，處新台幣九千元，並
    記汽車違規紀錄一次。
    (一)按汽車裝載貨物超過核定之總重量、總聯結重量者，處汽車所有人新台幣一萬
      元罰鍰，超載十公噸以下者，以總超載部分，每一公噸加罰一千元，未滿一公
      噸者以一公噸計，並記汽車違規紀錄一次，道路交通管理處罰條例第二十九條
      之二第一項、第三項定有明文。
    (二)本件受處分人即異議所有之車號ＡＰ－一六三號營業貨運曳引車，於民國九十
      年十一月七日十五時十分許，於新竹市○○路，載運鋼鐵總量五十五公噸，經
      司機口述得知其裝載貨物後總重量為五十五公噸，超過該部汽車裝載貨物之核
      定總重量三十五公噸，為新竹市警察局交通隊員警陳敬楷以受處分人所有上開
      車號汽車有違反前揭道路交通管理處罰條例第二十九條之二第一項、第三項規
      定之行為掣單舉發，嗣將舉發通知單送達於受處分人後，受處分人於應到案日
      期前之九十年十二月二十七日提出申訴，經原處分機關請原舉發單位調查結果
      ，仍認受處分人所有前開車號汽車有前開違規行為，原處分機關乃依前揭道路
      交通管理處罰條例第二十九條之二第一項、第三項規定，於九十一年二月二十
      二日裁處異議人罰鍰五萬元，並記汽車違規紀錄一次。
    (三)訊據證人即本件駕駛人故不否認有超過裝載貨物核定總重量三十五公噸標準之
      行為，惟辯稱：當時並未跟警察說多二十噸，而於申訴時，伊有附長榮開發股
      份有限公司所出磅單，為總重四十三點七四噸，上有司機、日期、時間、簽收
      人可據，伊願接受超載八點七四噸之裁罰等云云。經查：本件受處分人所有之
      上開車號貨運曳引車之總重確為四十三點七四公噸，此有長榮開發股份有限公
      司出貨單（磅單）影本一紙附卷可憑﹔而其限載重量為三十五公噸，其超載部
      分為八點七四公噸，故其超載為十公噸以下，以總超載部分，每一公噸加罰一
      千元，未滿一公噸者以一公噸計，係應裁罰新台幣九千元，並記汽車違規紀錄
      一次。前開裁決書既有不當之處，自應由本院將原處分撤銷，以受處分人所有
      之前開汽車有違反道路交通管理處罰條例第二十九條之二第一項、第三項及違
      反道路交通管理事件統一裁罰標準表之規定，分裁處受處分人罰鍰九千元，並
      記汽車違規紀錄一次，以資適法。
六、綜上所述，受處分人所有之上開營業貨運曳引車確有在前揭時地裝置高音量喇叭
    ，且有車身變更，不申請臨時檢驗而行駛，及汽車裝載貨物超過核定之重量等行
    為，違反前揭道路交通管理處罰條例第十六條第一項第五款、第十八條、第二十
    九條之二第三項及違反道路交通管理事件統一裁罰標準表等規定。前開裁決書既
    有不當之處，自應由本院將原處分撤銷，依上開規定分別裁處受處分人如主文所
    示，以資適法。
七、據上論斷，應依道路交通案件處理辦法第十九條、第二十條前段，裁定如主文。
中      華      民      國    九十二    年      三      月    五   日
                                      臺灣臺北地方法院交通法庭
                                          法  官  曾  正  龍
右正本證明與原本無異。
如不服本裁定，應於裁定送達後五日內，向本院提出抗告狀。
                                          書記官  彭  自  青
中      華民      國    九十二    年      三      月    六   日


司法院資訊處製作；財團法人民間司法改革基金會備份。
